臺灣高等法院高雄分院刑事判決　　　　　　　　　九十三年度交上易字第七六號
　　上　訴　人　臺灣屏東地方法院檢察署檢察官
　　被　　　告　甲○○
右上訴人因被告過失致死等案件，不服臺灣屏東地方法院九十三年度交訴字第四七號
中華民國九十三年八月三十日第一審判決（起訴案號：臺灣屏東地方法院檢察署九十
三年度偵字第二一九二號），提起上訴，本院判決如左：
    主  文
上訴駁回。
    事  實
一、甲○○考領有小型車駕駛執照，明知飲酒過量將影響安全駕駛動力交通工具之能
    力，進而危及其他在道路上行駛之車輛或行人之生命、身體及財產上安全，因而
    酒後吐氣所含酒精成份如超過每公升零點二五毫克以上時，即不得駕車；竟於民
    國九十三年一月二十七日十六時五分前某不詳時間、地點和朋友一起飲用數瓶啤
    酒，致其視覺及行為反應能力有所降低，已達不能安全駕駛動力交通工具之程度
    後，於九十三年一月二十七日十六時五分許，貿然駕駛車牌號碼七七００─ＦＣ
    號自用小貨車，沿屏東縣新埤鄉○○村○○○○道路，由東往西方向行駛，行經
    萬隆幹十四電線桿前時，本應注意汽車於超車時如對面有來車交會者，不得超車
    ，而依當時天候晴、日間自然光線、路面狀態乾燥、無缺陷、視距良好等情，亦
    並無不能注意之情事，竟疏於前揭必要之注意，且因飲用酒類後意識模糊，反應
    遲鈍，而將車輛駛入對向車道，欲從前方車輛左側超越，適有潘金聰駕駛車牌號
    碼Ｄ七─七六六八號自用小客車，沿該產業道路由西向東方向駛至同一地點，甲
    ○○所駕駛之前開自用小貨車因而於對向車道衝撞迎面而來潘金聰所駕駛之前揭
    自用小客車，致潘金聰受有胸部挫傷之傷害，經送往屏東縣新埤鄉小康醫院急救
    ，於送醫途中之九十三年一月二十七日下午四時二十八分不治死亡，而甲○○亦
    受有傷害，經先送往屏東縣東港鎮安泰醫院抽血檢驗，測得其血液中酒精濃度值
    高達三○○ｍｇ＼ｄｌ（相當於呼氣中酒精濃度每公升一點五毫克），嗣再轉送
    高雄縣長庚紀念醫院高雄分院急救。
二、案經屏東縣警察局潮州分局報請台灣屏東地方法院檢察署檢察官相驗後偵查起訴
    。
    理  由
一、訊據被告甲○○對於飲酒後酒精濃度高達每公升一‧五毫克之酒醉狀態下，明知
    已達不能安全駕駛動力交通工具之程度，仍貿然駕車行駛，因不勝酒力且疏於注
    意對向有來車交會而貿然超車，因而於上揭時、地發生車禍，致被害人潘金聰傷
    重不治死亡等事實，業據被告於警詢及法院審理時坦承不諱，核與被害人家屬潘
    曾長妹指述之情節相符，復有道路交通事故調查報告表及現場圖一紙、現場及車
    損照片二十五幀在卷可佐。又被告於酒後血液中酒精濃度達三○○ｍｇ＼ｄｌ（
    相當於呼氣中酒精濃度每公升一點五毫克）之事實，亦有安泰綜合醫院九十三年
    一月十七日檢查單乙紙在卷可資佐證。且被害人確因本件車禍致胸部挫傷死亡，
    復經台灣屏東地方法院檢察署檢察事務官督同法醫師相驗明確，製有相驗屍體證
    明書、驗斷書、勘驗筆錄各一份在卷足憑，被告自白核與事實相符。
二、按刑法第一百八十五條之三所稱服用酒類或其他相類之物，不能安全駕駛動力交
    通工具之公共危險條款，係屬抽象危險犯之規定，此種抽象危險犯係伴隨飲酒過
    量駕車之行為而當然成立。換言之，只需客觀上有此種行為出現，危險即視為存
    在，是否果真肇事，並不影響公共危險罪責之成立，若其果真駕車肇禍，其不能
    安全駕駛動力交通工具之情形，則更不待言。又按飲酒後呼氣中酒精濃度逾每公
    升０．五五毫克時，將出現平衡感與障礙度升高，肇事率為一般人十倍；酒精濃
    度逾每公升０．八五毫克時，將出現噁心、步履蹣跚，肇事率為一般人五十倍之
    行為狀態，此業經法務部八十八年五月十八日以法八八檢字第○○一六六九號函
    告週知，且有中央警察大學交通學系暨交通管理研究所教授蔡志中所製之「酒精
    濃度與肇事率之關係表」一紙在卷可稽。本件被告肇事後血液中酒精濃度達三○
    ○ｍｇ＼ｄｌ（相當於呼氣中酒精濃度每公升一‧五毫克），則其所測得之酒精
    濃度指數遠高於前開數值，再衡以被告肇事時，係天候晴、日間自然光線、路面
    狀態乾燥、無缺陷、無障礙物、視距良好等情，此有屏東縣警察局潮州分局所製
    作之道路交通事故調查報告表一紙可參，衡諸一般正常駕駛人之反應能力，於相
    同情況之下，當足以正常行駛而無發生事故之虞，被告竟仍因注意力及判斷力不
    足因而肇事，更益徵被告於飲用酒類後，顯已無法順利控制車輛、注意及反應能
    力均已降低，已達不能安全駕駛之程度甚明。本件被告公共危險之事證明確，此
    部分之犯行堪以認定。
三、按汽車駕駛人飲酒後其吐氣所含酒精濃度超過每公升０‧二五毫克以上者，不得
    駕車；按汽車於超車時如對面有來車交會者，不得超車，道路交通安全規則第一
    百十四條第二款及第一百零一條第二款分別定有明文。查被告考領有小型車駕駛
    執照，為富有駕駛經驗之人，對於上開交通安全規則自知之甚稔，且前揭規定亦
    為被告應注意之事項，況肇事當時天候晴朗、日間自然光線、路面狀態乾燥、無
    缺陷、無障礙物、視距良好等情，有前開道路交通事故調查報告表在卷可考，足
    見當時狀況依被告之智識、能力亦無不能注意之情事，竟因酒醉意識不清，疏於
    注意而肇事，其有過失甚為明顯。又被告之過失行為與被害人死亡之間，顯有相
    當因果關係。故本件被告所涉過失致死之事證明確，其此部分之犯行亦堪認定。
四、核被告所為，係犯刑法第一百八十五條之三之服用酒類不能安全駕駛罪、第二百
    七十六條第一項之過失致人於死罪。其所犯上開二罪間，犯意各別，行為互殊，
    罪名互異，應予分論併罰。又被告酒醉駕車，因而致人死亡，其過失致死罪部分
    應依道路交通管理處罰條例第八十六條第一項之規定加重其刑。
五、原審認被告罪證明確，因而適用道路交通管理處罰條例第八十六條第一項、刑法
    第一百八十五條之三、第二百七十六條第一項、第五十一條第五款、罰金罰鍰提
    高標準條例第一條前段規定，並審酌被告酒醉後駕車，無視於其他車輛及用路人
    之公共安全，惟被告犯後坦承犯行，態度誠懇，且與被害人家屬已達成民事和解
    ，賠償被害人家屬損害，有屏東縣潮州鎮調解委員會調解筆錄一份附於偵查卷可
    憑等一切情狀，就其所犯上開二罪，分別量處有期徒刑三月、九月，及定其應執
    行有期徒刑十月。並審酌被告前未曾受有期徒刑以上刑之宣告，有臺灣高等法院
    被告全國前案紀錄表可徵，因一時失慮致罹刑典，犯後深具悔意，且已與被害人
    家屬達成和解，賠償渠等損害，又其本身亦受有嚴重傷害（第二第三頸椎外傷性
    脫位、右側股骨骨折、右側髕骨骨折、腰部扭傷併腹部腸道破裂出血休克及腎臟
    損傷），此有診斷證明書一紙附卷可按，信其經此論罪科刑之教訓，應知警惕而
    無再犯之虞，認前開對其宣告之刑以暫不執行為適當，併予宣告緩刑三年，用啟
    自新。其認事用法，核無不合，量刑亦屬允當。檢察官循被害人家屬潘曾長妹請
    求上訴意旨，指摘原判決緩刑不當為無理由，應予駁回。
據上論斷，應依刑事訴訟法第三百六十八條，判決如主文。
本案經檢察官郭振昌到庭執行職務。
中    華    民    國      九十三      年      十一      月     十七   日
                              臺灣高等法院高雄分院刑事第八庭
                                  審判長法官  惠光霞
                                        法官  趙文淵
                                        法官  李淑惠
右正本證明與原本無異。
不得上訴。
                                  法院書記官  廖素珍
中    華    民    國      九十三      年      十一      月    十七    日
附錄本判決論罪科刑法條：
中華民國刑法第一百八十五條之三：
服用毒品、麻醉藥品、酒類或其他相類之物，不能安全駕駛動力交通工具而駕駛者，
處一年以下有期徒刑、拘役或三萬元以下罰金。
中華民國刑法第二百七十六條第一項：
因過失致人於死者，處二年以下有期徒刑、拘役或二千元以下罰金。
